【裁判字號】    89,上更(一),381
【裁判日期】    900130
【裁判案由】    懲治盜匪條例
【裁判全文】
臺灣高等法院臺中分院刑事判決                八十九年度上更(一)字第三八一號
    上  訴  人
    即  被  告  甲○○
    選任辯護人  朱元宏
    選任辯護人  張仕賢
右上訴人因懲治盜匪條例案件，不服臺灣苗栗地方法院八十七年度訴字第七二號中華
民國八十七年四月一日第一審判決（起訴案號：臺灣苗栗地方法院檢察署八十六年度
偵字第四三四五號），提起上訴，本院判決如左：
    主  文
原判決撤銷。
甲○○意圖為自己不法所有，以強暴致使不能抗拒而取他人之物，處有期徒刑肆年。
    事  實
一、甲○○因甫與女友分手，心情不佳，乃生報復之心理，為遂行其強盜取財之目的
    ，於民國 (下同)八十六年十二月十六日二十二時許，在苗栗縣苑裡鎮客庄里夜
    市附近，意圖為自己不法之所有，竊取乙○○所有車號ＩＨＹ─八七六號機車一
    部、機車上之安全帽二個、黑色夾克一件，旋即穿上該黑色夾克，資為其藉以強
    盜取財之工具。嗣甲○○於翌日即八十六年十二月十七日凌晨零時三十分許，在
    苗栗縣苑裡鎮鎮公所後方停車場，在先喝少許酒壯膽之情形下，見丁○○所駕駛
    之車號Ｒ五－○六一二號自小客車發動正擬起步離去，認為時值夜半時分，人車
    稀少，有機可趁，乃意圖為自己不法之所有，趨前徒手將丁○○所駛之車號Ｒ五
    ─○六一二號自用小客車左前側車窗玻璃扯破，對丁○○恫嚇稱：「把錢給我，
    不然要給妳死」，丁○○雖感害怕，惟拒將現款交付，並緊緊抓住皮包，甲○○
    見狀即以嘴巴咬著丁○○頭髮，再以手伸入車內，強行抓取丁○○手執之皮包 (
    內有現金新台幣二萬元)，使丁○○不能抗拒，甲○○因此強行取得前開皮包，
    得手後即騎乘上開竊得之機車逃離現場，並將所強盜所得之現金花用淨盡。經警
    於八十六年十二月十三日二十一時五十分許，在苗栗縣苑裡鎮苑裡上址查獲。
二、案經苗栗縣警察局通霄分局報請臺灣苗栗地方法院檢察署檢察官偵查起訴。
    理  由
一、上訴人即被告甲○○（以下稱被告）矢口否認有上開竊盜及強盜犯行，辯稱：被
    告當天有喝酒，被告將車靠到丁○○車窗玻璃後，可能是丁○○自己害怕而拿出
    錢來，至於被告固有牽走乙○○之機車，惟係因被告機車之廠牌與顏色與乙○○
    之機車相同誤騎所致，被告並無竊取機車之犯行云云。然查（一）被告竊取機車
    部分，已經被告於警訊時坦白承認，核與被害人乙○○指訴情節相符，並有贓物
    保管單一紙在卷可佐。又被害人乙○○將二頂安全帽置於機車之腳踏板上，被告
    復將被害人乙○○置於機車上之黑色夾克，於行搶時穿在身上，復能於得手後騎
    乘機車逃離現場，足見被告於竊車之際，其精神狀態實未達不能辨識何者為其車
    之程度，其竊取乙○○之機車及夾克，乃為掩飾其強盜犯行及順利離開現場之用
    ，所辯係酒後誤認等語，無非卸責之詞，委不足採。（二）被告強盜被害人丁○○部分，除被告於原法院審理時否認行搶時曾以嘴巴咬著丁○○頭髮外，亦據被
    告於警訊、偵查及原法院審理時大致坦白承認之情節相符，並有贓物保管單一紙
    在卷可佐。此外，復有現場所留指紋與被告指紋相符之內政部警政署刑事警察局
    八十六年十二月十五日局紋字第六五七號鑑定書一份附卷可稽。（三）據被告於
    警訊供承：「：：：至鎮公所大門旁：：：見一名女子（丁○○）走入停車場，
    我即跟入停車場，看見那女子坐在駕駛座上，且車窗有捲下一些，我即向前將車
    窗扯破，叫她將錢給我，她不給我，我即將身體伸入車內，下手搶她的皮包，搶
    到皮包後我就往鎮公所前跑，跑到鎮公所前騎我事先騎來之機車離去，我一邊騎
    一邊往後看，看見該女子開車在後追，我害怕就加速離去：：：」等語（見偵查
    卷第四頁），核與被害人丁○○指訴：「：：：至苑裡鎮公所後方停車場，欲發
    動車子（已發動）將車子駕駛座旁之車窗搖下一些，：：：然後該名男子即用雙
    手將我的車窗強行拉破：：：即說（台說）把錢給我，不然要給你死，起先我不
    以為意，該名男子即再重覆一次，我開始害怕，就把錢包拿得很緊，然後該名男
    子即用嘴巴咬住我的頭髮，我很痛，：：：然後錢包就被他搶去」、「我被搶後
    ：：：就駕車直追，想看機車牌照，追到苑裡李綜合醫院前，看到車牌號碼：：
    ：」等情節（見偵查卷第十三、十四頁），除被告供詞中未提及用嘴巴咬住丁○○的頭髮與不給錢將置之死地外，餘均相符。至被告作案當時有無言及不給錢即
    將置丁○○於死地一節，被告並不直接否認，祇稱：已不復記憶云云，參諸被害
    人丁○○之指述及被告作案當時之暴力動作如強行扯破車窗玻璃，被告之有該項
    用嘴巴咬住丁○○的頭髮及言詞脅迫行為，應堪認定。（四）被告之辯護人辯稱
    ：丁○○於第一次警訊中並未提及被告用嘴巴咬住其頭髮之情事，而係於相隔七
    日後之第二次警訊中始為是項供述，足見丁○○該供述應係誇大宣染之詞，應不
    足取云云。惟查一般被害人於案發後因驚魂甫定，恐無法為完整詳實之供述，此
    由被害人丁○○於第一次警訊中係供稱被告「敲破」其自小客車車窗玻璃，而非
    「扯破」，可得而知。且丁○○與被告素昧平生，彼此之間亦無怨隙，丁○○衡
    情當無無中生有，或誇大宣染之理。辯護人指丁○○於第二次警訊中之供述與事
    實不符云云，應不足取。綜上以觀，被告罪證明確，犯行可以認定。又本件事證
    已明，辯護人聲請再傳喚丁○○到庭描述被告做案過程，經核為無必要，併此敘
    明。
二、依被害人丁○○之上開警訊陳述之事實觀之，被告顯係預以得財之意思施行強暴
    脅迫，必令得財而後已，且被告行為時正值半夜時分，人車稀少，被告對一夜行
    之單身女性施以強暴脅迫，依當時之客觀情況加以觀察，被告之行為足使一般人
    陷於不能抗拒之制壓程度，是被害人丁○○當時應已陷於不能抗拒之情形。核被
    告毀損被害人丁○○所駕駛上開自用小客車之車窗玻璃並強取被害人丁○○財物
    ，所為係犯懲治盜匪條例第五條第一項第一款之罪及刑法第三百五十四條之罪。
    被告所犯刑法第三百五十四條之罪部分，雖未據公訴人論引起訴法條，惟公訴人
    已於起訴書內敘明該部分之犯罪事實，本院自得併予審理。至被告之選任辯護人
    為被告所辯：被告所涉並非強盜罪，僅為是否成立恐嚇取財罪之見解，核與被害
    人丁○○係遭被告以強暴而取走財物之情狀不符，並非可採。又核被告竊取被害
    人乙○○之上開物品，核係犯刑法第三百二十條第一項之罪。被告所犯上開三罪
    間，有方法結果之牽連關係，應依刑法第五十五條規定，從一重之懲治盜匪條例
    第五條第一項第一款之罪處斷。原審法院予以論罪科刑，固非無見，惟查被告無
    不良前科紀錄，有臺灣苗栗地方法院檢察署刑案資料查註紀錄表附卷可稽，犯罪
    所得財物僅二萬元，犯罪後於警訊、偵查及原法院審理中均大致能坦承犯行，且
    民事部分已與被害人達成和解，而本件強盜犯行其最輕本刑為七年有期徒刑，顯
    有情輕法重之情形，被告犯罪之情狀顯可憫恕，公訴人並請求依刑法第五十九條
    規定對被告酌減其刑，本院認為公訴人此項請求尚稱恰當，爰依刑法第五十九條
    酌減其刑。原法院認無適用刑法第五十九條規定對被告減輕其刑之必要，尚有誤
    會。被告上訴意旨，否認成立強盜罪，空言指摘原判決不當，固無可取，但原判
    決既有前述可議之處，即屬無可維持，應由本院撤銷改判。爰審酌被告無不良前
    科紀錄，有臺灣苗栗地方法院檢察署刑案資料查註紀錄表附卷可稽；其犯後亦坦
    承強盜犯行，已如前述，且被告之父陳慶為被告與被害人丁○○和解，並將被告
    盜匪所得新台幣二萬元賠償被害人丁○○及承諾為被害人鄭雅修護受損之車窗等
    情，有和解書附於偵查卷可按，被告犯後之態度尚屬良好，及被告犯罪之動機、
    目的、智識程度、手段、所生危害等一切情狀，從輕量處如主文第二項所示之刑
    ，以示懲儆。又被告雖於強盜後將所得二萬元花用淨盡，惟事後已將該二萬元悉
    數返還被害人丁○○，已如上述，故該二萬元不另為發還被害人之諭知，併此敘
    明。
三、據上論結，應依刑事訴訟法第三百六十九條第一項前段、第三百六十四條、第二
    百九十九條第一項前段、懲治盜匪條例第五條第一項第一款、刑法第十一條前段
    、第三百二十條第一項、第三百五十四條、第五十五條、第五十九條、罰金罰鍰
    提高標準條例第一條前段，判決如主文。
本案經檢察官丙○○到庭執行職務。
中      華      民      國      九十      年      一      月    三十    日
                                  臺灣高等法院臺中分院刑事第十庭
                                        審判長法  官  林  照  明
                                              法  官  李  寶  堂
                                              法  官  蕭  廣  政
右正本證明與原本無異。
如不服本判決應於收受送達後十日內向本院提出上訴書狀，其未敘述上訴之理由者並
得於提起上訴後十日內向本院補提理由書（均須按他造當事人之人數附繕本）。
                                              書記官  黃  禎  祥
中      華      民      國    九十      年      二      月      五      日
附錄本案論罪科刑法條：
懲治盜匪條例第五條第一項第一款
有左列行為之一者，處無期徒刑或七年以上有期徒刑：
一、意圖為自己或第三人不法所有，以強暴、脅迫、藥劑、催眠術或他法致使不能抗
    拒而取他人之物或使其交付者。
刑法第三百二十條第一項
意圖為自己或第三人不法之所有，而竊取他人之動產者，為竊盜罪，處五年以下有期
徒刑、拘役或五百元以下罰金。
刑法第三百五十四條
毀棄、損壞前二條以外之他人之物，或致令不堪用，足以生損害公眾或他人者，處二
年以下有期徒刑、拘役或五百元以下罰金。
                                                                        Ｃ


司法院資訊處製作；財團法人民間司法改革基金會備份。
